【裁判字號】    90,交訴,52
【裁判日期】    920818
【裁判案由】    公共危險等
【裁判全文】
臺灣臺北地方法院刑事判決                            九十年度交訴字第五二號
    公訴人  臺灣臺北地方法院檢察署檢察官
    被  告  乙○○  男  四十七.
右列被告因公共危險等案件，經檢察官提起公訴（九十年度偵字第四九五四號），本
院判決如左：
    主  文
乙○○因過失傷害人，處有期徒刑貳月，如易科罰金以佰元折算壹日；又駕駛動力
交通工具肇事，致人受傷而逃逸，處有期徒刑陸月，如易科罰金以佰元折算壹日。
應執行有期徒刑柒月，如易科罰金以佰元折算壹日。
    事  實
一、乙○○於民國八十九年四月十五日凌晨零時二十分許，駕駛車牌號碼ＡＴ─三八
    六八號、深藍色奧斯摩比自用小客車，沿臺北市○○路○段十二巷五十二弄由東
    向西方向行駛，途經該路段與八德路三段十二巷之無號誌交岔路口時，本應注意
    汽車行駛時，駕駛人應注意車前狀況，並隨時採取必要之安全措施，又汽車行經
    無號誌之交岔路口應減速慢行，並作隨時停車之準備，且依當時天候晴朗，為夜
    間有照明光線，係市區○○道路○路面無缺陷，視距良好，並無不能注意之情形
    ，竟疏未注意前揭規定，未能減速慢行，猶貿然直行，適有甲○○騎乘車牌號碼
    ＡＺＶ—六七九號重型機車，沿八德路三段十二巷由北向南行駛至該處，乙○○
    因閃避不及，其所駕駛小客車撞及甲○○所騎乘機車之前輪左側，甲○○因而人
    車倒地後，頭部受傷併腦震盪、左側手肘、臀部及膝部挫傷、頭部扭傷等傷害。
二、詎乙○○於肇事後並未下車查看，對甲○○亦未施以救護或報警處理，旋即基於
    逃逸犯意駕車駛離現場，經甲○○當場記下乙○○所駕駛自用小客車之車牌號碼
    ，並拾得該車因撞擊而掉落在肇事現場之後視鏡碎片，報警處理後，始知上情。
三、案經甲○○訴由台北市政府警察局松分局報請臺灣臺北地方法院檢察署檢察官偵
    查起訴。
    理  由
一、訊據被告乙○○矢口否認於右揭時地，駕駛前述車牌號碼之自用小客車，行經前
    述肇事地點時，與騎乘機車之告訴人甲○○發生碰撞，並於肇事後未下車查看，
    對告訴人亦未施以救護或報警處理，旋即駕車駛離現場等情，辯稱：伊曾將前述
    車牌號碼之自用小客車借與年籍資料不詳之男子「林富生」適用，因「林富生」
    積欠伊與其妹之酒錢，遂向其借車取錢償還債務，據「林富生」告知曾被機車撞
    到云云（參見本院九十一年十一月二十日、九十二年六月二十四日訊問筆錄），
    資為辯解。
二、惟查：
(一)、前開肇事車輛之自用小客車雖登記於徐正榮之名下，然徐正榮已於八十七年間將
    該車質押於位在台北縣板橋市○○路○段一六六號之榮利當鋪，並於八十九年三
    月十五日由榮利當鋪轉售予被告使用一節，業經證人徐正榮及原榮利當鋪現更名
    為「四川汽車不動產質押」商號之經理丙○○於八十九年十月五日檢察官偵訊中
    證述無誤，且為被告於八十九年十月十六日檢察官偵查時到庭所是認，復有汽車
    買賣合約書影本一紙在卷足憑，是被告自八十九年三月十五日起即已取得該車所
    有權並使用該車。
(二)、關於被告於前揭時、地駕駛前開車牌號碼之自用小客車，因疏未注意車前狀況及
    減速慢行之規定，在前述肇事地點與告訴人騎乘之前開重型機車碰撞，告訴人倒
    地後因而受有如事實欄第一項所載之傷害等情，業據告訴人迭於警局詢問、檢察
    官偵查及本院審理中指述綦詳，復有臺北市政府警察局松山分局製作記載本件事
    故發生情形之道路交通事故調查報告表、道路交通事故補充資料表、道路交通事
    故談話紀錄表等件（以上均為影本）附於偵查卷內足憑，而告訴人確實因本件交
    通事故受有如事實欄第一項所載之傷害等情，亦據其提出台北市台安醫院八十九
    年四月十八日診斷書證明書一紙在卷為憑，另審酌告訴人就被告所駕駛自用小客
    車之車牌號碼、廠牌、車身大小及顏色，於警局詢問及檢察官偵查時均為相同描
    述，且與被告所有前揭車牌號碼之自用小客車特徵均屬相符，又告訴人在肇事現
    場當場拾獲並提出扣案之後視鏡碎片，經台北市政府警察局松山分局人員持以前
    往與前揭自用小客車比對結果，亦屬相符，此據被告於九十二年四月八日本院審
    理中所自承，足徵本件車禍確係被告駕車與告訴人機車發生擦撞，致其閃避不及
    而倒地受創。
(三)、按汽車行駛至無號誌之交岔路口，應減速慢行，作隨時停車之準備，又汽車行駛
    時，駕駛人應注意車前狀況……，並隨時採取並要之安全措施；道路交通安全規
    則第九十三條第一項第四款及第九十四條第三項定有明文。本件徵之道路交通事
    故調查報告表各欄項目明細內容，足見當時天候晴朗、有夜間照明光線，依被告
    當時行駛之路線，應無不能注意之情事，然被告於前揭時、地，疏未注意車前狀
    況及減速慢行之規定而與告訴人所騎乘之機車發生碰撞，足見被告未注意遵守上
    開規定而有過失至明，被告因前揭過失，致所駕車輛撞及告訴人所騎乘之機車，
    告訴人倒地後受有前揭所載傷害，是被告之過失行為與告訴人所受傷害間，存有
    相當因果關係，應屬灼然。
(四)、另本件車禍事發後，告訴人之機車受創倒地，其機車有前車頭撞痕、右側車身刮
    地痕之車損情況，告訴人受有頭部受傷併腦震盪、左側手肘、臀部及膝部挫傷、
    頭部扭傷等傷害，此均有道路交通事故調查報告表、補充資料表及台安醫院診斷
    證明書等件附卷可按，告訴人發生車禍之情形嚴重，實難認被告對發生本件車禍
    渾然未覺，又被告駕車肇事後，既未下車查看，對告訴人亦無救護或報警處理旋
    即駕車離去，告訴人記下肇事車輛之車牌號碼及拾獲後視鏡交由警方處理一節，
    已據告訴人於檢察官偵訊及本院審理時證述綦詳，業如前述，本院綜觀上述跡證
    ，被告於肇事後對此等明顯可見之動態，實無毫不知悉之理。
(五)、至被告於本院調查時，雖以前揭自用小客車係借給「林富生」使用，不知道到何
    處找他，伊並未於前揭時、地開車撞到人等語置辯；惟查：(1)被告於檢察官偵訊
    時均供承，前揭自用小客車並未借與任何人使用（參見偵緝卷宗第三十一、第三
    十八頁背面），至本院調查始改稱曾出借該車與年籍資料不詳之「林富生」，其
    供詞前後反覆，且未具體提出該員之年籍資料以實其說，自難僅憑事後之辯詞，
    即足以認定肇事者另有其人。(2)縱認被告有將肇事車輛借予他人使用等情為真，
    然該車輛於使用後即因本件交通事故而肇事，並有後視鏡掉落之毀損情形，且被
    告亦自承肇事者曾告知與機車發生事故等語，被告焉有未留肇事者之聯絡方式或
    年籍資料，亦未要求修復車輛之理，況依被告九十二年八月四日本院審理時自承
    ，其於事後即九十年間仍遇到肇事者，但並未要求留下聯絡方式或年籍資料遂行
    離去等情，實與常情有違，況被告於偵查時自始未曾敘明肇事車輛借由他人使用
    之情，足徵其所辯，顯係事後卸責之詞，不足採信。
(六)、綜上所述，告訴人因本件交通事故受有如事實欄所載之傷害，有前揭診斷證明書
    在卷可稽，告訴人所受傷害與被告之過失行為間有相當因果關係，且被告於事發
    後已明知肇事致告訴人受傷，未即對告訴人採取救護或其他必要措施並報警處理
    ，即行駕車離去，其有肇事逃逸之犯行，殆如前述。本件事證明確，被告之犯行
    堪予認定，應依法論科。
三、核被告乙○○所為，其過失駕車行為致告訴人受傷，係犯刑法第二百八十四條第
    一項前段之過失傷害罪，又被告駕駛上開動力交通工具肇事，致告訴人受傷後逃
    逸之行為，係另犯刑法第一百八十五條之四之駕駛動力交通工具肇事致人受傷逃
    逸罪，被告所犯上開二罪，犯意各別，構成要件互異，應予分論併罰。爰審酌被
    告就本件車禍應負之過失程度，又被告因過失撞及告訴人騎乘之機車，但肇事後
    旋即逕自駛離現場，且於偵審過程中猶矢口否認犯行，迄今未與告訴人達成民事
    上和解及告訴人因本件車禍所受傷勢等一切情狀，分別量處如主文所示之刑，並
    定其應執行之刑。又刑法第四十一條之規定，已於被告行為後之九十年一月四日
    修正，嗣經總統於九十年一月十日公布，並自同年一月十二日起生效，依現行刑
    法第四十一條第一項前段：「犯最重本刑為五年以下有期徒刑以下之罪，而受六
    個月以下有期徒刑或拘役之宣告，因身體、教育、職業、家庭之關係或其他正當
    事由，執行顯有困難者，得以一元以上三元以下折算一日，易科罰金」之規定，
    較諸修正前之刑法第四十一條以「犯最重本刑為三年以下有期徒刑以下之刑之罪
    ，而受六月以下有期徒刑或拘役之宣告」，始得易科罰金之規定，以修正後現行
    刑法第四十一條第一項前段之規定有利於被告，故被告行為時雖在刑法第四十一
    條修正生效前，依刑法第二條第一項前段規定，仍應適用裁判時即修正後之刑法
    第四十一條第一項前段規定，並為諭知易科罰金之折算標準，以示懲儆。至扣案
    之側視鏡碎片，因非刑法第三十八條第一項第一至三款所示之物，爰不為沒收之
    宣告，併此敘明。
四、據上論斷，依刑事訴訟法第二百九十九條第一項前段、刑法第二條第一項前段、
    第二百八十四條第一項前段、第一百八十五條之四、第四十一條第一項前段、第
    二項、第五十一條第五款，罰金罰鍰提高標準條例第一條前段、第二條，判決如
    主文。
本案經檢察官游儒倡到庭執行職務
中      華      民      國    九十二    年      八      月     十八     日
                                      臺灣臺北地方法院交通法庭
                                          法  官 鄧  德  倩
右正本證明與原本無異。
如不服本判決，應於判決送達後十日內向本院提出上訴狀（應抄附繕本）。告訴人或
被害人如對於本判決不服者，應具備理由請求檢察官上訴，其上訴期間之計算係以檢
察官收受判決正本之日期為準。
                                          書記官 謝  韻  華
中      華      民      國    九十二    年      八      月     十九     日


司法院資訊處製作；財團法人民間司法改革基金會備份。
